臺灣臺中地方法院民事裁定
110年度事聲字第111號
異  議  人  台中市永春自辦市地重劃區重劃會


法定代理人  黃淑芬  
訴訟代理人  吳芳芳  
相  對  人  林金生  

            林錦蓮  
上列當事人間確定訴訟費用額事件，異議人對於本院司法事務官
於民國110年11月2日所為之110年度司聲字第1311號裁定聲明異
議，本院裁定如下：
    主    文
原裁定廢棄。
相對人林金生應給付異議人之訴訟費用額確定為新臺幣壹拾陸萬
貳仟貳佰玖拾捌元，及自本裁定送達翌日起至清償日止，按年息
百分之五計算之利息。
相對人林錦蓮應給付異議人之訴訟費用額確定為新臺幣伍萬肆仟
零玖拾玖元，及自本裁定送達翌日起至清償日止，按年息百分之
五計算之利息。
    理    由
一、司法事務官處理事件所為之處分，與法院所為者有同一之效
    力。當事人對於司法事務官處理事件所為之終局處分，得於
    處分送達後10日之不變期間內，以書狀向司法事務官提出異
    議。司法事務官認前項異議有理由時，應另為適當之處分；
    認異議為無理由者，應送請法院裁定之。法院認第1項之異
    議為有理由時，應為適當之裁定；認異議為無理由者，應以
    裁定駁回之。民事訴訟法第240條之3及第240條之4第1項本
    文、第2項、第3項分別定有明文。查本院司法事務官於民國
    110年11月2日以110年度司聲字第1311號裁定相對人林金生
    、林錦蓮應給付異議人之訴訟費用額分別確定為新臺幣（下
    同）120,473元、42,190元本息，異議人於110年11月9日收
    受上開裁定，於同年月15日聲明異議，本院司法事務官認其
    異議無理由送請本院裁定，經核與上開規定相符，先予敘明
    。
二、異議意旨略以：本院108年度重訴字第1311號拆除地上物事
    件（下稱系爭事件）確定判決命相對人林金生、林錦蓮各負
    擔訴訟費用10分之3、10分之1，當然係以異議人於第一審所
    支付訴訟費用全部之10分之3、10分之1計算，原裁定竟擅自
    以相對人占有面積計算應負擔之訴訟費用，顯有違法，爰聲
    明異議等語。
三、按法院未於訴訟費用之裁判確定其費用額者，第一審受訴法
    院於該裁判有執行力後，應依聲請並得依職權以裁定確定之
    ，並應於裁定送達之翌日起，加給按法定利率計算之利息；
    當事人分擔訴訟費用者，法院為確定費用額之裁判時，除前
    條第二項情形外，應視為各當事人應負擔之費用，已就相等
    之額抵銷，而確定其一造應賠償他造之差額，民事訴訟法第
    91條第1項、第3項及第93條分別定有明文。而所謂訴訟費用
    ，包括裁判費、同法第77條之23至第77條之25所定之費用，
    即訴訟文書之影印費、攝影費、抄錄費、翻譯費、證人及鑑
    定人日旅費，及其他進行訴訟之必要費用等，其餘費用即非
    訴訟費用。次按原告撤回其訴者，訴訟費用由原告負擔，民
    事訴訟法第83條第1項定有明文。起訴後減縮應受判決事項
    聲明，實質上與訴之一部撤回無異，自應由為減縮之人負擔
    撤回部分之裁判費（最高法院99年度台抗字第713號裁定意
    旨參照）。
四、經查：　　
(一)本院調閱系爭事件案卷，查核其經過為：
　1.異議人提起系爭事件，原請求：㈠林西江應將坐落臺中市○○
    區○○段00地號土地（下稱系爭土地，重測前為新生段72、89
    、90、91-2地號等土地）上之建物（面積約68平方公尺，以
    實測為準）拆除；㈡林興結之繼承人（即張藤姜、林鴻鈞、
    林展安、林惠珍、林惠玲、林惠瑛）應將坐落系爭土地上之
    建物（面積約370平方公尺，以實測為準）拆除；㈢相對人林
    金生應將坐落系爭土地上之建物（面積約396平方公尺，以
    實測為準）拆除；㈣相對人林錦蓮應將坐落系爭土地上之建
    物（面積約419平方公尺，以實測為準）拆除；㈤林興結之繼
    承人（即張藤姜、林鴻鈞、林展安、林惠珍、林惠玲、林惠
    瑛）、林永昌之繼承人（即林才鈞、林凱勛、林伯耕）、林
    建宏、林于凱應將坐落系爭土地上之建物（面積約109平方
    公尺，以實測為準）拆除。異議人上開請求拆除面積合計13
    62平方公尺，而系爭土地於108年異議人起訴時公告現值為
    每平方公尺109,000元，異議人據此預繳第一審裁判費1,265
    ,142元（見系爭事件第一審卷一第91頁）。嗣異議人繳納土
    地複丈規費4,600元（見系爭事件第一審卷一第303頁），並
    依地政事務所複丈測量結果面積合計1443.41平方公尺，變
    更聲明並補繳第一審裁判費68,376元（見系爭事件第一審卷
    二第118頁）。
  2.又異議人於第一審撤回對林永昌之繼承人（即林才鈞、林凱
    勛、林伯耕）、林建宏、林于凱之起訴（見系爭事件第一審
    卷一第352、365頁）。另異議人與林興結之繼承人（即張藤
    姜、林鴻鈞、林展安、林惠珍、林惠玲、林惠瑛）於第一審
    成立訴訟上和解，並以和解筆錄約定訴訟費用各自負擔（見
    系爭事件第一審卷二第103至104頁）。
  3.異議人之聲明迭經追加、撤回、變更，最末其第一審聲明為
    ：㈠相對人林錦蓮應自坐落系爭土地上如附圖所示⑴編號A（
    面積100平方公尺）建物遷出並騰空；林西江應將坐落系爭
    土地上如附圖所示⑴編號A（面積100平方公尺）、⑵編號C（
    面積17.94平方公尺）之地上物及⑶水塔（面積2.19平方公尺
    ）拆除並將土地交付異議人；㈡林西江、相對人林金生、林
    錦蘭應自坐落系爭土地上如附圖所示編號B1（面積385.35平
    方公尺）之建物遷出並騰空；㈢相對人林金生應將坐落系爭
    土地上如附圖所示編號D（面積41.15平方公尺）之地上物拆
    除並將土地交付異議人（見系爭事件第一審卷二第207頁）
    。是異議人於第一審最末聲明請求返還占用土地面積合計54
    6.63平方公尺（計算式：100+17.94+2.19+385.35+41.15=54
    6.63）。
  4.系爭事件第一審判決：相對人林錦蓮應自坐落系爭土地上如
    附圖所示編號A（面積100平方公尺）建物遷出並騰空，相對
    人林金生應自坐落系爭土地上如附圖所示編號B1（面積385.
    35平方公尺，主文誤載為383.35平方公尺）之建物遷出並騰
    空，相對人林金生應將坐落系爭土地上如附圖所示編號D（
    面積41.15平方公尺）之地上物拆除並將土地交付異議人，
    並駁回異議人其餘之訴，另就訴訟費用諭知由相對人林錦蓮
    負擔10分之1，相對人林金生負擔10分之3，餘由異議人負擔
    。
  5.異議人就其請求林西江拆除返還上開編號A（面積100平方公
    尺）、編號C（面積17.94平方公尺）經駁回部分不服，提起
    上訴並預納第二審裁判費187,752元（見系爭事件第二審卷
    第21頁），其餘部分則未經上訴而告確定。嗣異議人、林西
    江於第二審成立調解，並以調解筆錄約定訴訟費用各自負擔
    。　　
(二)異議人於第一審雖先後預納裁判費1,265,142元、68,376元
    ，惟異議人於訴訟中撤回、減縮請求部分之訴訟費用，本應
    由其自行負擔，難謂此部分屬系爭事件訴訟費用。另異議人
    於第一審部分和解及其於第二審成立調解，因約定訴訟費用
    各自負擔，即應由異議人自行負擔其已預納之訴訟費用。準
    此而言，系爭事件第一審訴訟標的價額應依前開測量後，異
    議人最末聲明請求返還實際占用面積546.63平方公尺，按10
    8年土地公告現值每平方公尺109,000元計算，其訴訟標的價
    額應為59,582,670元，第一審裁判費為536,392元，加計土
    地複丈規費4,600元後，系爭事件第一審訴訟費用為540,992
    元（計算式：536392+4600=540992）。依系爭事件第一審確
    定判決之諭知，應由相對人林金生負擔10分之3即162,298元
    （540992×3/10=162298，元以下四捨五入，下同），相對人
    林錦蓮負擔10分之1即54,099元（計算式：540992×1/10=540
    99），餘由異議人負擔。據上，相對人林金生、林錦蓮應給
    付異議人之訴訟費用額分別確定為162,298元、54,099元，
    並自本裁定送達之翌日起至清償日止，加給按法定利率即年
    息5%計算之利息。
五、綜上所述，原裁定計算之訴訟費用額，與上開認定結果有異
    部分，自有未洽，異議意旨指摘原裁定不當，聲明廢棄，其
    中部分主張雖非可採，惟原裁定所命異議人應負擔之訴訟費
    用額既有違誤，仍應由本院予以廢棄，自為裁定如主文第2
    項所示。
六、據上論結，本件異議為有理由。依民事訴訟法第240條之4第
    3項前段，裁定如主文。
中　　華　　民　　國　　110 　年　　12　　月　　30　　日
                  民事第三庭  法  官　劉育綾
正本係照原本作成。
如不服本裁定應於送達後10日內向本院提出抗告狀，並繳納抗告
費新臺幣1,000元。
中　　華　　民　　國　　110 　年　　12　　月　　30　　日
                              書記官　黃詩涵